# 请教陈版：增资合并处理问题

提问人：跨度防 护 时间：2022-10-13 16:53:23
一、背景
1 、丙为A公司股东，注册资本 200 万元，持股比例100%。
2 、 2018 年 4 月 17 日，甲乙丙签订协议，由于后续A公司需要建设项目，甲向A增资87,325万元，其中 700 万元计入注册资本，持股比例70%；乙向A增资12,475万元，其中 100 万元计入注册资本，持股比例10%；丙对A的投资额 200 万元不变， 200 万元均为注册资本，持股比例20%。上述投资款根据A公司项目进度支付，且在协议签订后 3 年内完成。各方投资情况具体如下：
股东投资额
（万元）其中：注册资本
（万元）持股比例甲87,325.00700.0070.00%乙12,475.00100.0010.00%丙200.00200.0020.00%合计100,000.001,000.00100.00%3 、 2018 年 4 月 25 日，A公司股东会通过了上述出资额的变更方案，并组成了由甲占多个席位的董事会。甲通过增资成为A公司控股股东。该日，A公司资产主要为土地 3000 万元，以及为购买土地形成的负债，净资产为 20 万元。A未开展经营。
4 、 2018 年 5 月 6 日，A公司完成工商变更。
5 、 2019 年 2 月，甲乙分别向A公司投入投资额中的注册资本部分，至此，A公司注册资本已全部缴纳完毕。
6 、 2021 年 3 月，甲投入第一笔注资资本以外的投资款 3 亿元、乙投资 100 万元。后续暂未投资。
二、甲公司的 处 理及相理及相关关考考 虑
1 、在合并层面，甲通过增资控制A。由于A不构成投入、加工、产出的能力，因此该增资不构成业务，不属于非同一控制下企业合并。
2 、甲、乙对A进行溢价增资，对丙做出了让渡。主要是出于丙在A取得土地过程中做出了贡献，以及后续A在项目假设中会在各证照的办理中发挥作用，丙在当地具有一定资源。
3 、对于甲来说，对A的增资类似于资产收购，按理说应该评估，但未进行评估，但增资价系不具有关联关系的三方谈判达成，价格公允（未评估不代表不公允），合理性如下：（ 1 ）增资协议签订时，A的土地系在招拍挂后取得不久，无增值空间，土地无需评估；（ 2 ）甲乙对丙的让渡，是基于丙在A取得土地过程中的贡献，以及未来在项目建设中的贡献，但评估难度大。但对于甲来说，该“贡献”难以体现为报表项目。
4 、虽然甲在 2018 年 4 月 25 日尚未缴纳注册资本，但在该日通过董事会已可以实施对A的控制，甲在该日对A作并表处理。
5 、对于甲来说，只需要考虑注册资本以外的投资部分如何处理，注册资本部分均为 1 元/注册资本；因此（ 1 ）在并表日，甲尚未实际出资，但已满足并表条件。该交易系增资，非传统意义上的向第三方收购，虽然类似于资产收购，但与“将收购价与净资产的差异计入合并层面成本” 有所不同，甲的“收购价”为 0 （并表当日以及2018-2021.3，除注册资本外，甲并未投资），且A的净资产仅为 20 万元，可以忽略不计；（ 2 ）该业务可以看成甲乙直接增资进入A；后续注册资本以外的投资系未来需要支付的建设成本，且根据甲当时的判断，未来支付与否、具体金额不确定（虽然协议约定 3 年内投资完成，但更多的是一种保护性条款，项目存在失败的可能性；另外，从事后来看，甲乙并未在 3 年内投资完成）。
 综上（ 1 ）甲在合并报表日无须作特殊处理，反映并表前的少数股东权益、少数股东损益即可；（ 2 ）后续注册资本的以外的投资，由于甲乙对丙做出了让渡，为权益性交易，体现为合并层面：除了抵消A的资本公积和甲的长投，还需减少资本公积、增加少数股东权益；（ 3 ）但注册资本以外的部分，日后甲乙系分别陆续投资、且甲乙层面非同比例投资，将如何处理（事后证明也确实如此）？因此，对于甲来说，是否可以简化处理，每次投资时，直接抵消A的资本公积和甲的长投即可，不作其他处理。
三、三、 问题
根据上述分析，对于该业务，甲在并表日及后续注册资本以外的投资部分是否可以按照如下方式处理
1 、并表日：甲不作特殊处理，因为注册资本以外的部分甲并未实际投资，且未来投资的时间、金额不确定。
2 、未来注册资本以外的投资部分：简化处理，直接抵消A的资本公积和甲的长投即可，不作其他处理。

回答人：chenyiwei
1 、首先建议考虑甲、乙为何以很高的溢价增资（124.75元/股）。A公司目前唯一的有价值资产就是土地，而如主帖所述，“增资协议签订时，A的土地系在招拍挂后取得不久，无增值空间，土地无需评估”，即高溢价出资与土地增值无关。建议关注该增资价格确定的背后逻辑。
2 、甲在A的工商变更日即通过任命多数董事取得了对A的控制权，但该事项的前提是后续甲按约定按时足额缴纳增资款，即存在一揽子交易安排，且由于甲已经事实上享有A的股东权利，该项后续出资安排不再属于待执行合同。因此在该购买日，甲在个别报表中即应将其应付增资款确认为负债，对应确认对A的长投成本。但A在实际收到出资款之前不确认权益增加。在甲的合并报表层面，如主帖所述应“除了抵消A的资本公积和甲的长投，还需减少资本公积、增加少数股东权益”。
3 、购买日后的后续实际投资，应根据A公司的净资产变动及由此导致的少数股东权益变动情况，体现权益性交易的影响。少数股东出资额如果与原先的预计不一致的，则需调整此前确认的资本公积。